【裁判字號】    97,訴,606
【裁判日期】    981127
【裁判案由】    侵權行為損害賠償
【裁判全文】
臺灣士林地方法院民事判決               97年度訴字第606號
原      告  丙○○
訴訟代理人  王嘉翎律師
            甘存孝律師
被      告  香港商壹傳媒出版有限公司台灣分公司
法定代理人  丁○
被      告  甲○○
共      同
訴訟代理人  楊嘉馹律師
複 代理 人  劉永培律師
上列當事人間侵權行為損害賠償事件，本院於民國98年10月28日
言詞辯論終結，判決如下：
    主      文
原告之訴及假執行之聲請均駁回。
訴訟費用由原告負擔。
    事實及理由
一、原告主張︰
（一）伊為資深節目製作人，長期於媒體專業上耕耘，成績獲社
      會大眾肯定，詎被告香港商壹傳媒出版有限公司台灣分公
      司（下稱壹傳媒公司）竟於96年10月4 日所發行之第332
      期雜誌中，刊載由被告甲○○撰寫，標題為「驚爆陳孝萱
      丙○○離婚內幕」之不實報導，指述伊對同性情有獨鍾、
      與某男子互動親密、性向受到質疑、性向之謎未隨結婚而
      終止，及伊花大錢買名錶、少給家用等未經查證之不實事
      項（下稱系爭報導，內容詳如原證1） ，使外界對伊生奢
      侈、不顧家用、為同性性向等誤解，侵害伊之名譽及權益
      甚鉅。而就系爭報導中關於伊性向之問題，被告從未向伊
      查證，顯屬惡意。至於被告辯稱其他媒體曾報導相關事實
      云云，尚不足採為被告就系爭報導曾有合理查證之依據，
      蓋其他媒體報導本身極為傳聞證據，被告不得因其他媒體
      曾經報導，即不為任何查證逕行報導。伊是否對其他媒體
      提告，係伊之權利，不得以伊行使權利與否，作為系爭報
      導之合理依據。伊與同性友人前往瑞士參加手錶展，縱使
      兩人同行吃飯，亦不應擴大渲染為兩人互動親密、感情超
      好、性向成謎。被告為採訪媒體，應知新聞或報導揭露之
      前，須善盡採訪求證之責，卻未善盡媒體社會責任，棄媒
      體專業與新聞道德於不顧，虛構並影射諸多侵害伊名譽之
      不實內容，藉以牟取商業利益，被告此舉顯係故意或過失
      不法侵害伊之名譽權，伊自得請求被告賠償非財產上之損
      害，及刊登道歉啟事，回復伊之名譽。爰依民法第184 條
      第1 項、第195 條第1 項及第188 條規定，提起本件訴訟
      。
（二）並聲明︰
   1、被告應連帶給付原告300萬元，及被告壹傳媒公司部分，
      自起訴狀繕本送達翌日（即97年5月20日）起，被告甲○
      ○部分，自98年9月1日起，均至清償日止，按年息百分之
      5計算之利息；
   2、被告應共同於中國時報、聯合報、自由時報全國版頭版2
      分之1之篇幅刊載如附件所示之道歉啟事。
   3、願供擔保請准宣告假執行。
二、被告則以︰
（一）系爭報導對於同志並無負面評價，僅單純就媒體及演藝人
      員或公眾人物之婚姻及性向等具新聞價值之公共議題為報
      導，多年來原告之性向疑雲，早已引起媒體討論，諸如民
      生報、聯合報、蘋果日報等多家媒體均曾報導，並非被告
      首先為之，系爭報導中關於原告性向之內容，應屬對於演
      藝圈公眾議題或原告身為公眾人物性向之合理評論或意見
      表達，當為正當合法權利之行使，並無侵害原告名譽權可
      言。而關於系爭報導中提及原告喜好購買名牌、名錶、少
      給家用及婚姻問題等節，先後為聯合報、經濟日報、訊息
      日報、民生報及中天電視等媒體所報導，且引用原告前配
      偶陳孝萱之敘述，已為眾所皆知之公眾議題，原告對於各
      媒體報導亦未見否認。又被告所引用之其他媒體報導，屬
      公眾所週知之事實，媒體報導之查證內容，並無限制須自
      身進行採訪，才得報導，被告基於新聞專業所知或其他媒
      體報導加以引用，已足認有合理之查證，況判斷有無合理
      查證時，本不要求報導內容須絕對正確或達無可置疑的地
      步；系爭報導經合理查證，形成主觀確信，且所為評論用
      語，無論尖酸刻薄、標題字眼未盡妥適，或令原告感到不
      快，均屬言論自由範圍，係善意之評論報導，原告之名譽
      權應為退讓，系爭報導不致構成侵害原告名譽至明。再者
      ，以原告之身分、地位、背景及資歷觀之，加以系爭報導
      涉及公共議題，報導並無錯誤，原告請求被告賠償300萬
      元慰撫金，實屬過高而無理由。另原告就其名譽受有何損
      害？應如何回復名譽？均未舉證以實其說，其主張被告應
      登報道歉，亦非必要。綜上，原告之訴為無理由等語﹐資
      為抗辯。
（二）並聲明：
   1、原告之訴駁回。
   2、如受不利判決，願供擔保請准免為假執行。
三、兩造不爭執事項：
（一）被告壹傳媒公司所發行、96年10月4 日出刊之第332 期壹
      週刊雜誌，載有標題為「驚爆陳孝萱丙○○離婚內幕」之
      系爭報導（詳細內容如原證1 所示，參見本院卷第9 至13
      頁、同第106 至109 頁），其中包含「即使已婚，丙○○
      的性向還是受到質疑，除經常與女子勾勾纏，也有人說，
      其實他還是對同性情有獨鍾。2005年丙○○受錶商寶齊萊
      邀請赴瑞士看錶展，與他隨行的就是30多歲的英俊男子。
      爆料者指出，丙○○和該男子互動親密，吃飯時經常靠在
      一起，錶展結束後，還私下安排滑雪行程，感情超好，這
      也使丙○○性向之迷，未隨他結婚而終止。」、「愛買名
      錶、少給家用…除平常佩戴的勞力士、沛納海外，買百達
      翡麗名錶1 只5 、6 百萬，眼也不眨一下，近年已累積千
      萬以上的名錶，不過他卻很少主動拿錢給陳孝萱，也不喜
      歡陳孝萱買東西給鐵弟」等文字敘述。
（二）系爭報導為受僱於被告壹傳媒公司之被告甲○○所撰寫。
（三）告為知名之資深節目製作人，為公眾人物。
（四）有關原告性向之議題曾分別為94年11月27日、95年7 月2
      日之民生報、96年6 月28日之聯合報、95年7 月2 日之蘋
      果日報所報導（內容詳如被證2 至5 ，參見本院卷第48至
      51頁）。有關原告喜好名錶及家用、婚姻之議題，則曾經
      96 年6月28日之聯合報、96年5 月13日之經濟日報、96年
      10 月3日之信息時報、95年4 月19日之中天電視、95年4
      月20日之民生報、96年10月9 日之聯合報所報導（內容詳
      如被證4 、6 至10，參見本院卷第50、52至59頁）。
四、爭點之論述︰
    本件經與兩造協商簡化之爭點為︰（一）系爭報導之文字是
    否構成侵害原告名譽權之侵權行為？1 、系爭報導之事項，
    是否屬於可受公評之公共議題？2 、系爭報導有無合理依據
    ？是否具有真實惡意？3 、系爭報導是否致原告之名譽受損
    ？（二）被告如構成侵權行為，原告得請求非財產上之損害
    賠償金額若干？得否請求刊登道歉啟事以回復名譽？
    茲論述如下︰
（一）原告為公眾人物，系爭報導之事項，應屬於可受公評之公
      共議題，被告為系爭報導不足認定確具有真實惡意，亦不
      致因而使原告之名譽受損，自未構成侵害原告名譽權之侵
      權行為：
   1、按因故意或過失，不法侵害他人之權利者，負損害賠償責
      任；而如人格權之名譽侵害，須不法侵害他人之名譽而情
      節重大者，被害人雖非財產上之損害，始得請求賠償相當
      之金額，並始得請求回復之適當處分，民法第184條第1項
      前段、第195條第1項分別定有明文。次按言論自由為人民
      之基本權利，有個人實現自我、促進民主政治、實現多元
      意見等多重功能，維護言論自由即所以促進民主多元社會
      之正常發展，與個人名譽之可能損失，兩相權衡，顯然有
      較高之價值，國家應給予最大限度之保障，使個人名譽為
      必要之退讓。而權衡個人名譽對言論自由之退讓程度時，
      於自願進入公眾領域之公眾人物，或就涉及公眾事務領域
      之事項，更應為較高程度之退讓。是行為人對於公眾人物
      或所涉公眾事務，以善意發表言論，或對於可受公評之事
      為適當之評論，或行為人雖不能證明言論內容為真實，但
      就其所言為真實之舉證責任，仍應有相當程度之減輕（證
      明強度不必至客觀之真實），且不得完全加諸於行為人。
      倘依行為人所提證據資料，可認有相當理由確信其為真實
      ，或對於行為人乃出於明知不實故意捏造或因重大過失、
      輕率、疏忽而不知其真偽等不利之情節未善盡舉證責任者
      ，均不得謂行為人為未盡注意義務而有過失。縱事後證明
      其言論內容與事實不符，亦不能令其負侵權行為之損害賠
      償責任（最高法院95年度臺上字第2365號判決意旨參考）
      。再判斷某種言論是否「合理」或「適當」，並不在審查
      評論或意見表達是否選擇適當字眼或形容詞，而在審查其
      評論所據之事實已否為大眾所知曉，或在評論之同時有無
      一併公開陳述。其目的即讓大眾去判斷表達意見人對於某
      項事務評論或意見是否持平，至表達意見人是否能受到社
      會大眾信賴及其意見或評論是否被社會接受，社會自有評
      價及選擇（最高法院93年度臺上字第1979號判決參考）。
   2、查原告係知名之資深節目製作人，為公眾人物，乃兩造所
      不爭執；而有關於原告性向之議題，早於系爭報導之前，
      即曾分別為94年11月27日、95年7月2日之民生報、96年6
      月28日之聯合報、95年7月2日之蘋果日報所報導；有關原
      告喜好名錶及家用、婚姻之議題，亦曾經96年6月28日之
      聯合報、96年5月13日之經濟日報、96年10月3日之信息時
      報、95年4月19日之中天電視、95年4月20日之民生報、96
      年10月9日之聯合報先後所報導，亦有被告提出之各該報
      導影本存卷可稽，且為原告所不爭執，顯然關於原告之性
      向、名錶喜好及家用、婚姻互動關係等問題，已為影劇圈
      及觀眾所關切焦點，當屬可受公評之公眾議題無疑。
   3、系爭報導既屬公評之公眾議題，其次所應審究者，乃被告
      所為系爭報導，是否具有真實惡意之問題。關於系爭報導
      中，敘述原告受錶商臺灣寶齊萊有限公司（下稱寶齊萊公
      司）之邀請赴瑞士參觀錶展，並有30餘歲之男子同行等節
      ，參酌寶齊萊公司函復說明：「…公司於2006年邀請丙○
      ○先生參加瑞士Basel巴賽爾鐘錶展，並由本公司提供丙
      ○○先生之臺灣瑞士來回機票及當地食宿交通費用，此外
      也同意丙○○先生與其男性友人全程參與活動。」等文（
      參見本院卷第177頁）；及當時任職於寶齊萊公司之業務
      人員乙○○證述：「據我說知是公司行銷部接觸丙○○，
      我是負責業務方面。…」、「他有與一位男的朋友去，差
      不多30幾歲，與丙○○年紀差不多。」、「應該是朋友關
      係，就像朋友一樣。」、「他們住飯店…」、「丙○○與
      他朋友住同一飯店，但他們住的飯店不是我負責的。」等
      語（參見本院卷第180至182頁），可見系爭報導所述原告
      受寶齊萊公司之邀請、前往參觀錶展地點、同行者性別、
      年齡、全程同行等主要情節與事實大致相符。至於2005年
      與2006年之年度誤差，尚不影響上開基本事實之真實性。
      縱被告查證之對象並非上述證人乙○○，然以系爭報導所
      述原告上開重要情節，與基礎事實並無出入，顯然可見撰
      文者確有其訊息來源甚明。另酌以系爭報導之前，94年11
      月27日、95年7 月2 日之民生報、96年6 月28日之聯合報
      、95年7 月2 日之蘋果日報，均曾報導影劇圈內經常傳出
      原告為同志之傳言，並有知名藝人公開討論此話題之報導
      ，有被告所提出上述各報導之內容影本存卷足佐，可見質
      疑原告性向問題者確實早已存在，則系爭報導論述「…也
      有人說，其實他還是對同性情有獨鍾。」等語，顯非虛構
      。系爭報導並以此與原告受邀、偕同男性友人同行參加瑞
      士錶展乙節相連結，提出原告性向疑雲，並未因其結婚而
      終止之觀點，以供讀者評斷，顯然尚未溢於合理評論之範
      疇。另有關原告喜好名錶乙情，以寶齊萊公司邀請原告參
      觀瑞士錶展，並於該公司品牌雜誌上以原告上述瑞士參訪
      之行作為行銷介紹之內容（參見本院卷第129 至131 頁）
      ，當可窺見一班。再者，系爭報導並非僅有原告所指訴其
      認為構成侵害名譽之內容，實則除論述上述有人提出原告
      性向疑義、原告受邀偕同男性友人同行參加瑞士錶展以及
      有關家用問題等內容外，同時並敘述觀察原告前配偶陳孝
      萱獨自攜子購物、原告偕友人駕駛名車外出看屋等情節，
      並刊登照片為輔，以及引述其他媒體前曾拍照報導之事件
      、原告前配偶曾經媒體報導之緋聞事件，佐以知名藝人或
      原告前配偶於媒體節目透露話語等等，總計約達4 頁之內
      容而為綜合報導及論述，提供多方之資訊及觀點，以待讀
      者自行評斷及評價，實不足認定被告確係出於貶損原告名
      譽之真實惡意而為。
   4、況且，兩性平等或性向等社會性議題，並非不得公開發表
      言論或報導，影劇聞人婚姻問題亦為同界及公眾關注追逐
      之議題，乃眾所周知之事實。而於系爭報導前，有關原告
      性向疑雲之議題早已經其他媒體報導多時，至原告喜好名
      錶及家用、婚姻之議題，亦為之前、之後多方媒體競相報
      導，廣為公眾所知，亦不足認定原告之名譽確有因系爭報
      導而致貶損受害之情事。
   5、綜上所述，原告為公眾人物，系爭報導之事項，係屬於可
      受公評之公眾議題，系爭報導不足認定確具有真實惡意，
      亦不致因而使原告之名譽受損，自未構成侵害原告名譽之
      侵權行為。
（二）被告所為系爭報導，並未構成侵權行為，業如上述，則關
      於原告得請求非財產上之損害賠償金額若干，以及得否請
      求刊登道歉啟事以回復名譽等爭點，即無再予論述之必要
      ﹐附此敘明。
五、從而，原告本於民法第184條第1項、第188條、第195條第1
    項等侵權行為規定之法律關係，請求：（一）被告應連帶給
    付300萬元，及被告壹傳媒公司部分，自起訴狀繕本送達翌
    日（即97年5月20日）起，被告甲○○部分，自98年9 月1日
    起，均至清償日止，按年息百分之5計算之利息；（二）被
    告應共同於中國時報、聯合報、自由時報全國版頭版2分之1
    之篇幅刊載如附件所示之道歉啟事，為無理由，應予駁回。
六、原告之訴既經駁回，其假執行之聲請，即失所附麗，應併予
    駁回。
七、本件事實已臻明確，兩造其餘攻擊防禦方法及證據資料，核
    與判決結果不生影響，無一一詳予論述之必要，附此敘明。
八、據上論結，本件原告之訴為無理由，依民事訴訟法第78條，
    判決如主文。
中    華    民    國    98    年    11    月    27    日
                  民事第三庭法  官  施月燿
以上正本係照原本作成。
如對本判決上訴，應於判決送達後20日內向本院提出上訴狀。
中    華    民    國    98    年    12    月    7     日
                            書記官  于耀文
附件：
道歉啟事
立道歉啟事人特此共同聲明，前於96年10月4 日於第332 期壹週
刊以「驚爆陳孝萱丙○○離婚內幕」為標題之報導與事實嚴重不
符，茲謹對上開報導造成丙○○權益及名譽之嚴重傷害，特此衷
心致歉。
道歉人：香港商壹傳媒出版有限公司台灣分公司
        甲○○


司法院資訊處製作；財團法人民間司法改革基金會備份。
